最高法院刑事判決　　　　　　　　　　　　　　　八十八年度台上字第五六二○號
　　上　訴　人　甲○○
右上訴人因貪污案件，不服台灣高等法院中華民國八十八年五月二十七日第二審判決
（八十七年度上訴字第五二六三號，起訴案號：台灣台北地方法院檢察署八十七年度
偵字第一六一六五號），提起上訴，本院判決如左：
    主  文
原判決撤銷，發回台灣高等法院。
    理  由
本件原判決認定上訴人甲○○係台灣省交通處公路局新工工程處幫工程司，派駐於公
路局養路處任職，為依據法令從事於公務之人員，明知民國八十六年一月八、九日，
一月二十二、二十三日，二月二十五、二十六日，三月十八日至二十一日，三月二十
六至二十八日，實際上並無出差，竟意圖為自己不法之所有，並基於概括之犯意，利
用職務上之機會先後五次填寫員工出差報告單，向台灣省交通處公路局申報出差，使
該局不疑有詐，因而陷於錯誤，分別發給差旅費，連續五次詐領差旅費合計新台幣（
下同）一六、九九三元，後經民眾檢舉因而查獲等情。因將第一審不當之判決撤銷，
改判仍論處上訴人依據法令從事公務之人員連續利用職務上機會詐取財物罪刑。固非
無見。
惟查：(一)刑法上之連續犯，係指一次即可成罪之行為，而以概括之犯意，數次反覆為
之者而言；故每次之行為，各具獨立性，應屬可分，自須分別予以認定，然後依刑法
第五十六條之規定論以一罪。本件原判決就上訴人利用職務上機會，填寫員工出差報
告單，向台灣省交通處公路局申報出差，以詐領差旅費之犯行，僅籠統認定為先後五
次，而對於上訴人各次之犯罪時間為何﹖每次詐得差旅費之金額若干﹖均未依據卷內
訴訟資料，詳細認定，及在事實欄明白記載，自不足為適用法律之依據。(二)依行政院
台忠授字第○八○一四號函發布之「國內出差旅費規則」第五條第一項前段規定「
交通費包括行程中必須搭乘之飛機、汽車、火車、輪船等費各依定價支給」，原判決
理由三既認定上訴人於八十六年一月七日有到工地視察後始行出境，八十六年二月二
十七日、三月十九日均南下開會，該部分差旅費合計四、一一八元並非詐領等情，則
上訴人於八十六年一月七日到工地視察後返回之回程交通費、同年二月二十七日及三
月十九日南下開會之去程交通費，是否均不得依規定報領﹖即欠明瞭。原審就此未於
判決理由內說明論斷，亦有屬理由不備之違誤。以上諸端，或為上訴意旨所指摘，或
為本院得依職權調查之事項，應認原判決有撤銷發回之原因。
據上論結，應依刑事訴訟法第三百九十七條、第四百零一條，判決如主文。
中      華      民      國    八十八    年      十      月      七      日
                              最高法院刑事第九庭
                                  審判長法官  曾  有  田
                                        法官  陳  宗  鎮
                                        法官  劉  介  民
                                        法官  魏  新  和
                                        法官  孫  增  同
      右正本證明與原本無異
                                              書  記  官
中      華      民      國    八十八    年      十      月     十二     日
